臺灣臺北地方法院民事判決　　　　　　　　　　　　九十三年度訴字第三０四二號
　　原　　　告　丙○○
　　被　　　告　彰化商業銀行股份有限公司
　　法定代理人　乙○○
　　訴訟代理人　甲○○
右當事人間分配表異議之訴事件，本院於九十三年十一月三日言詞辯論終結，判決如
下：
    主  文
原告之訴駁回。
訴訟費用由原告負擔。
    事實及理由
壹、原告主張：本院九十一年度執字第一八五六０號清償債務強制執行事件（下稱系
    爭執行事件），被告聲請執行原告所有台北縣新店市○○段三三一地號土地應有
    部分四分之一，及其上新店市○○段三四三建號房屋（門牌號碼台北縣新店市○
    ○街二七巷二九弄七０號一樓，下稱主建物），另增建部分三一九０建號（如附
    圖增建部分所示，共計四三．０一平方公尺，下稱系爭增部分），亦併同拍賣，
    拍定所得價金合計為新台幣（下同）六百三十五萬二千元。惟系爭增建部分，為
    前開主建物房屋承租人曾春美之夫林西良出資興建，屬於林西良所有，並非被告
    抵押權效力所及範圍，該部分拍得之價金一百一十二萬元，被告自不得請求分配
    ，應發還給第三人林西良，為此依強制執行法第四十一條規定提起本訴等語，並
    聲明：本院九十一年度執字一八五六○號強制執行事件，就被告所分配五百三十
    三萬九千八百一十三元之債權額，應減縮為四百二十一萬九千八百一十三元，剩
    餘一百一十二萬部分應分配予第三人林西良。
貳、被告則以：原告主張系爭增建部分，係作為廚房、曬衣間、車庫使用，參以系爭
    增建部分與主建物係同坐落於原告所有之土地上，且彼此間互通、共用二大門、
    鐵捲門進出，即使原告所稱系爭增建建物由林西良出資增建乙事屬實，應認第三
    人林西良所提供之磚頭、木材等建築材料修繕、增建系爭增建部分，非經毀損或
    變更其性質，不能分離，衡量其固定性及繼續性，依社會經濟觀念判斷，該建築
    材料業已成為系爭主建物之重要成分，而非另一獨立之建築物，應由原告取得系
    爭增建建物之所有權。又系爭增建物部分之歸屬，亦已由林西良於本院提起訴訟
    ，並經九十二年度訴字第四八九四號判決確定在案林西良自不得對系爭增建部分
    或建築材料主張有何所有權存在。則系爭增建部分屬抵押權範圍所及，拍賣價金
    自應於抵押權範圍內優先償還原告對被告所負之債務，林西良不得對於拍賣價金
    有所請求。並聲明駁回原告之訴。
參、兩造不爭執之事實：
一、拍賣標的物：九十一年度執字第一八五六○號清償債務執行事件，九十三年一月
    十三日拍賣通知附表，三一九○建號是增建物。
二、拍得價金：六百三十五萬二千元，系爭增建物部分，拍定價額為一百一十二萬元
    。
三、爭執之分配表：九十一年度執字第一八五六○號，九十三年四月二十日分配表。
四、被告為主建物之抵押權人，尚未領取分配款。
五、系爭增建部分為林西良出資增建。
肆、得心證之理由：本件原告主張本院九十一年度執字一八五六○號強制執行事件，
    就被告所分配五百三十三萬九千八百一十三元之債權額，應減縮為四百二十一萬
    九千八百一十三元，剩餘一百一十二萬部分應分配予第三人林西良等語，為被告
    否認，並以前揭情詞置辯，則本件應審究者為系爭增建部分是否為原告之抵押權
    效力所及，而得就其賣得之價金優先受償，茲分述如下：
一、按未辦理保存登記之違章增建物，是否為抵押權效力所及，應依該增建部分之構
    造上與使用上之獨立性為斷。如增建部分與原有建築物無任何可資區別之標識存
    在，而與之作為一體使用者，因不具構造上及使用上之獨立性，為原有建築物之
    一部分，自不得獨立為物權之客體；若增建部分已具構造上之獨立性，但未具使
    用上之獨立性而常助原有建築物之效用者，則為附屬物，其使用上既與原有建築
    物成為一體，其所有權應歸於消滅；前開增建物屬原有建築物所有權範圍之擴張
    ，抵押權之範圍亦同。倘增建部分於構造上及使用上已具獨立性，即為獨立之建
    築物，苟其常助原有建築物之效用，而交易上無特別習慣者，即屬從物，民法第
    八百六十二條第一項規定亦為抵押權之效力所及。
二、經查，系爭增建可分為二部分，位於主建物之前後，在主建物前面部分，為加強
    磚造，外貼磁磚與主建物顏色顯不相同，設有大門及鐵捲門，如欲進出主建物，
    須經由前開大門或鐵捲門，作為置物間及車庫使用；在主建物後面部分，則為加
    強磚造，覆以浪板屋頂，與原有建築物就外觀上亦大致可以區別，作為廚房及洗
    曬衣間使用，此有本院九十一年度執字第一八五六０號卷附：九十一年十二月二
    十四日執行筆錄、臺北縣新店地政事務所九十一年十二月三十日測量成果圖及遠
    見不動產估價師事務所不動產估價報告書照片可憑。依前述系爭增建部分之構造
    及使用情形，系爭增建部分，屬具有構造上獨立性但未具有使用上獨立性之附屬
    建物，依前揭說明，為主建物所有權之擴張，原屬原告所有，並非林西良所有，
    且為被告之抵押權效力所及，執行法院自得併付拍賣，並許抵押債權人即被告就
    拍賣所得價金優先受償。
三、綜上所述，原告主張系爭增建部分屬林西良所有，被告就此部分拍賣所得之價金
    一百一十二萬元不得受分配云云，為不可採，應以被告之抗辯為可採。從而，原
    告主張本院九十一年度執字一八五六○號強制執行事件，就被告所分配五百三十
    三萬九千八百一十三元之債權額，應減縮為四百二十一萬九千八百一十三元，剩
    餘一百一十二萬部分應分配予第三人林西良，為無理由，應予駁回。
伍、訴訟費用負擔之依據：民事訴訟法第七十八條。
中　　　華　　　民　　　國　　九十三　　年　　十一　  月　　　十九　　　日
                                        民事第五庭  法  官    張松鈞
正本係照原本作成
如對本判決上訴，須於判決送達後廿日內向本院提出上訴狀
中　　　華　　　民　　　國　　九十三　　年　　十一　　　月　　十九　　　日
                                                    書記官    黃媚鵑
